臺灣臺中地方法院行政訴訟判決
110年度交字第320號
原      告  李科均  

被      告  臺中市交通事件裁決處
                      設臺中市○○區○○○路00號
代  表  人  黃士哲    住同上
訴訟代理人  黃曉妍律師
上列當事人間交通裁決事件，原告不服被告民國110年7月1日中
市裁字第68-ZYZA20066號裁決書，提起行政訴訟，本院判決如下
：
    主  文
原告之訴駁回。
訴訟費用新臺幣參佰元由原告負擔。
    事實及理由
一、程序事項：按行政訴訟法第237 條之7 規定，交通裁決事件
    之裁判，得不經言詞辯論為之。本件屬交通裁決事件，依兩
    造所述各節及卷內資料其事證已臻明確，本院認無經言詞辯
    論之必要，爰不經言詞辯論而為判決。
二、事實概要：原告於民國110年4月25日18時36分許，駕駛號牌
    EAB-0280號自用小客車（下稱系爭車輛），行經國道1號北
    向高架30.5公里泰山轉接道(汐五高架北向30.5公里)發生事
    故，因「汽車行駛高速公路未依規定與前車保持安全離」之
    違規行為，經內政部警政署國道公路警察局第一公路警察大
    隊（下稱舉發機關）員警認定該車輛違反道路交通管理處罰
    條例第33條第1項第2款規定，遂對原告掣開第ZYZA20066號
    舉發違反道路交通管理事件通知單。被告續於110年7月1日
    以中市裁字第68-ZYZA20066號裁決書（下稱原處分），依道
    路交通管理處罰條例第33條第1項第2款、第63條第1項第1款
    及「違反道路交通管理事件統一裁罰基準表」之規定，按期
    限內到案之基準，裁處原告第1階段罰鍰新臺幣（下同）3,0
    00元並記違規點數1點。原告不服，提起本件行政訴訟。
三、原告主張略以：
　㈠申訴書未說明開單警員如何認定原告駕駛車輛與前車保持安
    全距離，且當時原告應保持之安全距離為何。
　㈡員警違反「道路交通事故處理規範」，其應在當日將車禍卷
    宗製作完畢，交由審核小組初步分析研判完成，通知原處理
    員警，限於110年4月25日23時59分59秒前完成，才符合程序
    。從未見過員警可以在二、三個小時內做完上述所有步驟等
    語，並聲明：原處分撤銷，訴訟費用由被告負擔。
四、被告答辯則以：
  ㈠本件應適用之法律依據為道路交通管理處罰條例第33條第1項
    第2款第63條第1項第1款高速公路及快速公路交通管制規則
    第6條第1項道路交通標誌標線號誌設置規則第182條第1項及
    第2項道路交通安全規則第94條第1項行政罰法第7條第1項等
    規定。
  ㈡案經轉據舉發機關110年6月17日國道警一交字第1101704325
    號、110年8月12日國道警一交字第1101707358號函復說明略
    以：「有關EAB-0280號車於110年4月25日18時36分在國道1
    號北向高架30.5公里泰山轉接道內側車道處與TTD-7700號車
    發生交通事故，經查本案交通事故依雙方調查筆錄及相關跡
    證初步研判為EAB-0280號車因未保持行車安全距離致肇事」
    。
  ㈢次查舉發機關檢附之採證照片，確認系爭車輛行車紀錄器畫
    面長度00：00：00時至00：00：42時系爭車輛行駛於國道1
    號北向泰山轉接道之內側車道，畫面顯示右前方設置「高架
    32」標誌，之後系爭車輛向右變換至外側車道，畫面顯示對
    造計程車(下稱該車)行駛於系爭車輛左前方之內側車道，系
    爭車輛行經「高架31」標誌後，即向左變換至內側車道，00
    ：00：43時至00：00：59時該車及其前方車輛紛紛亮起後方
    煞車燈及第三煞車燈，當時系爭車輛與該車距離約有6組車
    道線距離(車道線1線段1間隔為10公尺)，該車及前方車輛持
    續亮起後方煞車燈及第三煞車燈並緩慢前進，系爭車輛與該
    車越來越接近，之後該車行駛至30.6公里標誌牌處暫停，系
    爭車輛即撞擊該車車尾，該車往前移動數公尺後停下。
　㈣復查對造110年4月25日調查筆錄記載「(問：肇事前你由何地
    出發欲往何處？去做什麼？肇事前行進方向、車道及肇事經
    過情形？)答：我從機場系統交流道上國1號欲下汐止交流道
    準備載乘客去，行經肇事地點時是由南往北行駛於高架泰山
    轉接道內側車道，當時車多壅塞，我見前方車輛踩煞車，我
    也就跟著踩煞車，在剛煞停時不知為何突然即被後車碰撞肇
    事」。原告110年4月25日調查筆錄記載「(問：肇事前你由
    何地出發欲往何處？去做什麼？肇事前行進方向、車道及肇
    事經過情形？)答：我從苗栗交流道上國一道欲下環北交流
    道準備找朋友去，行經肇事地點時是由南往北行駛於高架泰
    山轉接道內側車道，當時我見前方踩煞車，我就跟著踩煞車
    ，但是煞車性能不好因而碰撞前車肇事」。
　㈤原告主張被告認不足採。蓋因該車行駛於內側車道並亮起後
    方煞車燈及第三煞車燈時，當時系爭車輛行駛於該車後方，
    其與該車距離約6組車道線距離即約60公尺，接著該車及前
    方車輛持續亮起後方煞車燈及第三煞車燈並前進，系爭車輛
    與該車越來越接近，最後撞擊該車車尾，依照臺灣桃園地方
    法院107年度交字第391號判決說明，系爭車輛顯未與該車保
    持安全距離，自應受罰等語，並聲明：原告之訴駁回，訴訟
    費用由原告負擔。
五、本院之判斷：
  ㈠按汽車行駛於高速公路、快速公路或設站管制之道路，不遵
    使用限制、禁止、行車管制及管理事項之管制規則而有下列
    行為者，處汽車駕駛人新臺幣3,000元以上6,000元以下罰鍰
    ：……二、未保持安全距離；汽車駕駛人有下列各款所列條款
    之一者，除依原條款處罰鍰外，並予記點：一、有第33條第
    1項、第2項、第38條第1項、第40條、第45條、第47條第1款
    至第3款、第48條、第49條或第60條第1項、第2項第1款、第
    2款情形之一者，各記違規點數1點，道路交通管理處罰條例
    第33條第1項第2款及第63條第1項第1款分別定有明文。
  ㈡查本件如事實概要所述之情事，有舉發機關第ZYZA20066號
    舉發違反道路交通管理事件通知單、舉發機關110年6月17日
    國道警一交字第1101704325號函、道路交通事故初步分析研
    判表、道路交通事故現場圖、舉發機關110年8月12日國道警
    一交字第1101707358號函、道路交通事故調查筆錄、事故現
    場照片、原處分、送達證書、違規資料查詢、汽車車籍查詢
    、駕駛人基本資料、採證光碟等資料附卷可稽（見本院卷第
    53、59-70、77-101頁），堪信為真實。
  ㈢原告雖主張申訴書未說明開單警員如何認定原告駕駛車輛與
    前車保持安全距離，且當時原告應保持之安全距離為何云云
    ，惟查：
    ⒈按高速公路及快速公路交通管制規則第6條，係就汽車行駛
      高速公路及快速公路，前後兩車間之行車安全距離為規範
      ，其第1項第1款開宗明義已規定：「小型車：車輛速率之
      每小時公里數值除以2，單位為公尺」，依此，如車輛速
      率每小時為40公里，則其安全距離應為20公尺，如時速為
      30公里，則其安全距離應為15公尺。至第2項所謂時速60
      公里至110公里之安全距離表，僅屬例示規定，非謂時速6
      0公里以下者，即可無庸保持安全距離；蓋保持行車安全
      距離之目的係要求駕駛人在行車時預留適當反應及剎車時
      間以避免發生車輛追撞等重大交通事故，係為維護交通秩
      序，維持車輛通行順暢及確保交通安全而設；上開高速公
      路及快速公路交通管制規則第6條第1項第1款既已規定「
      小型車：車輛速率之每小時公里數值除以2，單位為公尺
      」，自無限縮解釋，謂僅於時速60公里以上者，方有適用
      之餘地。故行車安全距離之相關規定亦包含車輛壅塞時停
      停走走之情形。復參酌同條第2項所定「如遇濃霧、濃煙
      、強風、大雨、夜間行車或其他特殊狀況時，其安全距離
      應酌量增加，並保持隨時可以煞停距離」之規定，益見關
      於上開行車安全距離之規範意旨，即在使後方車輛遇有任
      何緊急路況時，可隨時煞停避免追撞前車。再者，高速公
      路遇有壅塞回堵之情形，其保持隨時可煞停之行車安全距
      離尤甚重要，蓋此際車輛之行車速度時快時慢，車前狀況
      之變化往往即在瞬間，倘未能保持隨時可煞停之安全距離
      ，駕駛人必無從應變突如其來之車前狀況。從而，後車駕
      駛人見同一車道之前車緊急煞車時，如無其他非可歸責之
      事由存在（如突發之車輛煞車機件故障、道路嚴重濕滑使
      煞車無法發揮正常效能等情事），仍未能及時將車輛煞停
      ，應可認後車駕駛人於事故發生前未保持「隨時可煞停之
      行車安全距離」，要無疑義。
    ⒉經本院勘驗調查舉發機關提供之採證光碟，製成勘驗筆錄
      附卷為證（見本院卷第113頁），勘驗結果為：系爭車輛
      行車紀錄器畫面時間00：00：00時至00：00：42時，系爭
      車輛行駛於國道1號北向泰山轉接道之內側車道，畫面顯
      示右前方設置「高架32」標誌，之後系爭車輛向右變換至
      外側車道，畫面顯示對造計程車(下稱該車)行駛於系爭車
      輛左前方之內側車道，系爭車輛行經「高架31」標誌後，
      即向左變換至內側車道，00：00：43時至00：00：59時該
      車及其前方車輛紛紛亮起後方煞車燈及第三煞車燈，當時
      系爭車輛與該車距離約有6組車道線距離，該車及前方車
      輛持續亮起後方煞車燈及第三煞車燈並緩慢前進，系爭車
      輛與該車越來越接近，之後該車行駛至30.6公里標誌牌處
      暫停，系爭車輛即撞擊該車車尾，該車往前移動數公尺後
      停下。
    ⒊依上開勘驗結果可知，系爭車輛與其前方之該車距離約6組
      車道線（車道線1線段1間隔為10公尺），亦即約60公尺時
      ，該車及前方車輛皆已亮起煞車燈，系爭車輛前方並無其
      他緊急情況發生，原告竟未能及時煞停，直接撞上前方之
      該車，核與原告110年4月25日調查筆錄記載：「(問：肇
      事前你由何地出發欲往何處？去做什麼？肇事前行進方向
      、車道及肇事經過情形？)答：我從苗栗交流道上國一道
      欲下環北交流道準備找朋友去，行經肇事地點時是由南往
      北行駛於高架泰山轉接道內側車道，當時我見前方踩煞車
      ，我就跟著踩煞車，但是煞車性能不好因而碰撞前車肇事
      」等語（見本院卷第79頁）相符，亦為原告所不爭執。而
      本件事故發生當時雖為陰天，然當時路面乾燥、無障礙物
      、視線良好，並無不能保持前開行車安全距離之情事，又
      原告陳述意見內文表示（見本院卷第55頁），係因見前方
      車輛煞車後，畫面中有明顯加速等語，顯見是要踩煞車誤
      踩成油門，致使車禍發生。準此，堪見原告乃因自己之過
      失造成駕駛車輛未與前車保持安全距離，以致遇偶發車況
      ，原告與前車之行車距離，不足以反應而即時採取避險措
      施，因而肇事，甚為明確。
　　⒋至於原告主張舉發員警違反交通事故處理規範云云，然按
      公路主管及警察機關就其主管業務，查獲違反道路交通管
      理之行為者，應本於職權舉發或處理之。肇事舉發：發生
      道路交通事故，肇事原因或肇事責任不明，經分析研判或
      鑑定後，確認有違反本條例行為之舉發，違反道路交通管
      理事件統一裁罰基準及處理細則第6條第2項、第10條第1
      項第4款定有明文。末按當事人違規行為已為具體明確不
      待查明，不論其是否為已送鑑定之一方，應依其具體違規
      行為依道路交通管理處罰條例第90條前段規定舉發，道路
      交通事故處理規範第51點亦有明定。查本件肇事之系爭車
      輛違規行為具體明確，舉發員警依上開規定掣開第ZYZA20
      066號舉發違反道路交通管理事件通知單（見本院卷第53
      頁）應無違誤，況且本件舉發時間與違規日同天，並無逾
      越道路交通管理處罰條例第90條不得舉發之期限，故原告
      所執之主張，並非可採。
  ㈣綜上所述，原告確有於上開時、地，駕駛系爭車輛行駛快速
    公路未保持行車安全距離之違規行為。被告依道路交通管理
    處罰條例第33條第1項第2款及第63條第1項第1款之規定，裁
    處原告罰鍰3,000元，並記違規點數1點，於法尚無不合。原
    告訴請撤銷，為無理由，應予駁回。 
六、本件事證已臻明確，兩造其餘主張及陳述，經核於判決結果
    不生影響，爰不逐一論列，附此敘明。
七、本件第一審裁判費為300 元，應由原告負擔，爰確定第一審
    訴訟費用額如主文第2 項所示。
據上論結，本件原告之訴為無理由，依行政訴訟法第237 條之7
、第98條第1 項前段、第237 條之8 第1 項，判決如主文。
中　　華　　民　　國　　111 　年　　4 　　月　　8 　　日
　　　　　　　　　行政訴訟庭　法　官　楊萬益
以上正本證明與原本無異。
如不服本判決，應於判決送達後20日內，向本院提出上訴狀，其
未表明上訴理由者，應於提出上訴後20日內向本院補提理由書（
均須按他造人數附繕本）。上訴理由應表明關於原判決所違背之
法令及其具體內容，或依訴訟資料可認為原判決有違背法令之具
體事實。
中　　華　　民　　國　　111 　年　　4 　　月　　8 　　日
　　　　　　　　　　　　　　　書記官　林柏名